【裁判字號】    99,簡上,602
【裁判日期】    990730
【裁判案由】    詐欺
【裁判全文】
臺灣板橋地方法院刑事判決             99年度簡上字第602號
上  訴  人  臺灣板橋地方法院檢察署檢察官
被      告  甲○○
上列上訴人因被告詐欺案件，不服本院99年度簡字第181 號中華
民國99年4 月26日第一審判決（聲請簡易判決處刑案號：98年度
偵字第28165 、28487 、30945 號，移送併案案號：臺灣板橋地
方法院檢察署99年度偵字第2958、3663號、臺灣臺南地方法院檢
察署98年度偵字第16402 號），提起上訴，復經移送併案（臺灣
板橋地方法院檢察署99年度偵字第13780 、13781 號），本院管
轄之第二審合議庭判決如下：
    主  文
原判決撤銷。
甲○○幫助意圖為自己不法之所有，以詐術使人將本人之物交付
，處有期徒刑伍月，如易科罰金，以新臺幣壹仟元折算壹日。
    事  實
壹、甲○○對於犯罪集團或不法份子利用他人金融機構帳戶實行
    詐欺或其他財產犯罪，掩飾不法利益，規避司法偵查，有所
    預見，仍基於幫助詐欺之不確定故意，於民國98年8 月間某
    星期五，在臺北縣中和市南勢角好樂迪KTV ，將其所有之遠
    東國際商業銀行新店分行帳號00000000000000號帳戶（以下
    簡稱遠東銀行帳戶）之存摺、金融卡、印鑑章交付某真實姓
    名、年籍不詳之成年男子，並告知密碼；復接續於隔週星期
    一上午某時許，在臺北市西門町附近，將其所有之華南商業
    銀行雙和分行帳號000000000000號帳戶（以下簡稱華南銀行
    帳戶）之存摺、金融卡、密碼交付該名男子，以此方式，幫
    助遂行詐欺取財之犯罪行為。該名成年人士即意圖為自己不
    法之所有，在雅虎奇摩拍賣網站刊登販賣物品之不實內容，
    或在網路聊天室提供不實訊息，向不特定人施用詐術，致楊
    喬筑、黃郁雯、白宇軒、黃一平、洪家偉、湛仁芳、林亞璇
    、蔡茹怡等人誤信為真，分別匯款至甲○○所有之遠東銀行
    、華南銀行帳戶內（詳如附表所示）。
貳、案經臺北縣政府警察局土城分局、三峽分局、臺中縣政府警
    察局太平分局報請臺灣板橋地方法院檢察署檢察官偵查後聲
    請簡易判決處刑、移送併案，及臺灣臺南地方法院檢察署檢
    察官移送併辦。
    理  由
壹、按被告以外之人於審判外之言詞或書面陳述，除法律有規定
    者外，不得作為證據，刑事訴訟法第159 條第1 項定有明文
    。而被告以外之人於審判外之陳述，經當事人於審判程序同
    意作為證據，法院審酌該言詞陳述或書面陳述作成時之情況
    ，認為適當者，得為證據，則據同法第159 條之5 第1 項規
    定甚明。茲證人即被害人洪家偉、黃郁雯、白宇軒、楊喬筑
    、湛仁芳、證人即告訴人黃一平、林亞璇、蔡茹怡於司法警
    察調查時所為陳述，雖係被告甲○○以外之人於審判外之陳
    述，惟被告於本院審判程序同意作為證據（見本院99年7 月
    22日審判筆錄），並經審酌渠等言詞陳述之情況，認為適當
    ，均應認有證據能力。
貳、認定犯罪事實之證據及理由
一、上揭事實，業據被告於本院審理時坦承不諱，並經證人即被
    害人洪家偉、黃郁雯、白宇軒、楊喬筑、湛仁芳、證人即告
    訴人黃一平、林亞璇、蔡茹怡於警詢時證述綦詳。此外，復
    有遠東國際商業銀行開戶資料暨存摺往來明細分戶帳、華南
    商業銀行開戶資料、存款往來明細表暨對帳單、中國信託商
    業銀行自動櫃員機交易明細表、郵政自動櫃員機交易明細表
    、台新銀行自動櫃員機交易明細表、永豐銀行存摺存款明細
    表、eATM交易紀錄查詢、華南商業銀行活期性存款存款憑條
    、郵政跨行匯款申請書、台新銀行自動櫃員機交易明細表各
    2 件、電腦網頁列印資料等附卷可資佐證，俱徵被告前揭自
    白與事實相符。綜上，本案事證明確，被告犯行堪予認定。
二、核被告所為，係犯刑法第30條第1 項、第339 條第1 項幫助
    詐欺取財罪。被告基於幫助前述不詳成年人士遂行詐欺犯行
    之不確定故意，而為詐欺犯罪構成要件以外之行為，為幫助
    犯，依刑法第30條第2 項規定，減輕其刑。又被告先後交付
    其遠東銀行、華南銀行帳戶之存摺、金融卡、印鑑章，客觀
    上雖有數行為，然依本案具體狀況，被告與前述不詳男子本
    即約定使用二金融機構帳戶，被告分次交付，顯係基於單一
    之犯罪目的，賡續而為，應評價為一接續行為。又被告提供
    之遠東銀行、華南銀行帳戶，雖為不法份子多次作為詐欺犯
    罪之工具使用，惟被告僅有一交付帳戶之幫助行為，其以一
    行為侵害八名被害人之不同財產法益，觸犯八幫助詐欺取財
    罪，為想像競合犯，應依刑法第55條規定，從一幫助詐欺取
    財罪論處；是臺灣板橋地方法院檢察署99年度偵字第2958、
    3663、13780 、13781 號、臺灣臺南地方法院檢察署98年度
    偵字第16402 號移送併案之犯罪事實，與本案檢察官聲請簡
    易判決處刑部分，有想像競合犯之裁判上一罪關係，或為同
    一事實，本院自得併予審究。原審以被告所犯幫助詐欺取財
    罪，事證明確，予以論科，固非無見，惟原審判決未及審酌
    關於附表所示被害人湛仁芳遭詐騙之犯罪事實，容有未合，
    是應由本院予以撤銷改判。爰審酌被告恣意提供個人金融機
    構帳戶，助長詐欺犯罪之風氣，徒增司法機關偵查犯罪之困
    難程度，並致多名被害人受騙，所肇損害甚鉅，應嚴予非難
    ，兼衡被告之素行、智識程度，其犯罪之動機、目的、手段
    、所獲利益，暨被告犯罪後之態度等一切情狀，量處如主文
    所示之刑，並諭知易科罰金之折算標準，以資懲儆。
據上論斷，應依刑事訴訟法第455 條之1 第1 項、第3 項、第
369 條第1 項前段、第364 條、第299 條第1 項前段，刑法第30
條、第339 條第1 項、第55條、第41條第1 項前段，刑法施行法
第1 條之1 ，判決如主文。
本案經檢察官陳宣每到庭執行職務。
中    華    民    國    99    年    7     月    30    日
                  刑事第二十庭  審判長法  官  邱景芬
                                      法  官  吳佳穎
                                      法  官  廖怡貞
以上正本證明與原本無異。
不得上訴。
                                  書記官  林  惠  齡
中    華    民    國    99    年    8     月    5     日
┌───────────────────────────────────┐
│附表                                                                  │
├───┬────────────┬─────┬─────┬──────┤
│被害人│詐騙手法                │匯款時間  │匯款金額（│匯入帳戶    │
│      │                        │          │新臺幣）  │            │
├───┼────────────┼─────┼─────┼──────┤
│楊喬筑│在雅虎奇摩拍賣網站刊登販│98年8 月21│10000元   │被告所有之遠│
│      │賣CANON G10 數位相機之不│日下午3 時│          │東銀行帳戶  │
│      │實訊息                  │9 分許    │          │            │
├───┼────────────┼─────┼─────┼──────┤
│黃郁雯│在雅虎奇摩拍賣網站刊登販│98年8 月22│7000元    │同上        │
│      │賣五月天演唱會門票之不實│日12時48分│          │            │
│      │訊息                    │許        │          │            │
├───┼────────────┼─────┼─────┼──────┤
│白宇軒│在雅虎奇摩拍賣網站刊登販│98年8 月23│11800元   │同上        │
│      │賣APPLE iPhone行動電話之│日下午1 時│          │            │
│      │不實訊息                │57分許    │          │            │
├───┼────────────┼─────┼─────┼──────┤
│黃一平│在雅虎奇摩拍賣網站刊登販│98年8 月23│30000 元、│同上        │
│      │賣SONY BRAVIA 52吋液晶電│日下午3 時│9500元    │            │
│      │視之不實訊息            │47、50分許│          │            │
├───┼────────────┼─────┼─────┼──────┤
│洪家偉│在雅虎奇摩拍賣網站刊登販│98年8 月24│12000元   │同上        │
│      │賣APPLE iPhone行動電話之│日某時    │          │            │
│      │不實訊息                │          │          │            │
├───┼────────────┼─────┼─────┼──────┤
│湛仁芳│在雅虎奇摩拍賣網站刊登販│98年8 月22│8110元    │同上        │
│      │賣Samsung i908 PDA行動電│日晚間9 時│          │            │
│      │話之不實訊息            │17分許    │          │            │
├───┼────────────┼─────┼─────┼──────┤
│林亞璇│在MSN 網站聊天室，以香港│98年8 月25│450000元  │被告所有之華│
│      │賽馬協會為名，佯稱中得獎│日中午12時│          │南銀行帳戶  │
│      │金，要求繳付手續費      │21分許    │          │            │
├───┼────────────┼─────┼─────┼──────┤
│蔡茹怡│在尋夢園網站聊天室，以香│98年8 月27│156000元  │同上        │
│      │港賽馬協會為名，佯稱有投│日下午2 時│          │            │
│      │資獲利管道，誘使蔡茹怡匯│許        │          │            │
│      │款投資                  │          │          │            │
└───┴────────────┴─────┴─────┴──────┘

司法院資訊處製作；財團法人民間司法改革基金會備份。
